【裁判字號】    98,簡上,264
【裁判日期】    980617
【裁判案由】    妨害自由
【裁判全文】
臺灣桃園地方法院刑事判決             98年度簡上字第264號
上  訴  人
即  被  告  甲○○
選任辯護人  謝心味律師
上列上訴人即被告因妨害自由案件，不服本院於民國九十七年十
二月三十一日所為九十七年度桃簡字第三四七六號第一審簡易判
決（聲請簡易判決處刑案號：臺灣桃園地方法院檢察署九十七年
度偵字第一五一○八號），提起上訴，本院管轄第二審合議庭判
決如下：
    主    文
上訴駁回。
    犯罪事實
一、甲○○與乙○○於民國九十一年三月三十一日結婚，兩人間
    為夫妻關係，具有家庭暴力防治法第三條第一款所稱家庭成
    員關係。於九十七年四月十一日上午十一時許，在桃園縣蘆
    竹鄉○○路一七七號八樓住處內，甲○○與乙○○間因細故
    發生口角爭執及肢體衝突，甲○○因見乙○○帶其子許皓為
    離開住處，遂心生不滿而起憤怒情緒，即基於恐嚇危害安全
    之犯意，前往上開住處廚房內拿取刀刃長約十五公分長之已
    出鞘水果刀一把，旋自已步出住處大門、前往搭乘電梯之乙○○及其子後方持續舉刀追逐，迄至該公寓大廈八樓電梯附
    近之桃園縣蘆竹鄉○○路一七一號住戶門口前，甲○○貼近
    乙○○且高舉手中水果刀朝乙○○身體方向近距離揮動，並
    口出「給你死」之言詞，使乙○○心生畏懼，致生危害於乙○○生命、身體之安全，適有居住於址設桃園縣蘆竹鄉○○
    路一七七號九樓之同公寓大廈住戶丙○○與其女友自其住處
    下樓欲搭乘該棟八樓電梯外出時，因見聞上開情狀而出言阻
    止甲○○，甲○○始離開該處返回住處。嗣因甲○○返家後
    又步出家門即前往其住處外八樓電梯間，向在該處等候電梯
    下樓之乙○○抱回其子許皓為並再度返回住處，乙○○遂自
    行返回娘家暫時居住，經反覆思量其長期婚姻不和睦而萬念
    俱灰下，遂於九十七年四月二十九日下午六時三十五分，前
    往桃園縣政府警察局蘆竹分局南崁派出所報警處理，經警通
    知甲○○到案說明，而循線查悉上情。
二、案經桃園縣政府警察局蘆竹分局報請臺灣桃園地方法院檢察
    署檢察官偵查後聲請簡易判決處刑。
    理    由
壹、證據能力部分：
    查本案所引用之供述及非供述證據，經本院依法踐行調查證
    據程式，檢察官、被告及其選任辯護人均不爭執各該證據之
    證據能力，且亦查無依法應排除其證據能力之情形，是後述
    所引用證據之證據能力均無疑義，先予敘明。
貳、實體認定部分：
一、訊據被告甲○○固不否認其與證人即告訴人乙○○間為夫妻
    關係，且有於上開時間、地點與證人乙○○發生口角爭執，
    並有持水果刀之事實，然矢口否認其有何恐嚇危害安全之犯
    行，並辯稱：當日因為乙○○一直辱罵伊及伊父母親，伊才
    拿水果刀，而且水果刀有套木頭套子，伊只有以該水果刀敲
    打欄杆，要制止乙○○繼續辱罵，伊也沒有口出「要你死」
    之言語云云，被告之選任辯護人則以：在場證人丙○○於現
    場並未聽聞被告口出「要你死」一詞，是公訴人僅憑證人乙○○單方面指述被告有口出上開言語即認定被告有恐嚇危害
    安全之犯行，自屬不當一節為被告辯護，然查：
  (一)觀之告訴人乙○○於警詢、偵查中指述：九十七年四月十一
    日上午十一時許，伊與被告因細故發生口角，小孩已經驚嚇
    哭泣，伊就轉身帶小孩回房間，被告就用腳踹伊倒地，使伊
    撞到牆壁，伊就趕緊拉著小孩往外跑，被告就從廚房追著出
    來並拿一把刀至鄰居址設桃園縣蘆竹鄉○○路一七一號八樓
    門口處，被告還出言恐嚇：「給你死」，而且手握刀子要往
    伊脖子刺下來的樣子，正好樓上鄰居丙○○與其女友正好下
    樓搭電梯，剛好親眼目睹被告拿刀情形，於是大聲阻止，並
    過來護著伊與小孩搭電梯，但是被告後來又上前把小孩拉回
    去，只讓伊自己離開等語（見九十七年度偵字第一五一○八
    號卷第七、十三、十四頁），核與證人乙○○於本院審理經
    交互詰問所為之證述：伊於九十七年四月十一日與被告爭吵
    後，被告在伊背後把伊踹倒撞牆，且接著辱罵伊，伊與小孩
    往屋外跑走時，被告就到廚房拿刀，從廚房、家門口追逐至
    對面鄰居家門口處，一路叫囂「要給你死」，伊與小孩跑到
    對面一棟門口處，就被被告追到，伊抱著小孩在鄰居住處門
    口，被告舉刀要往伊左肩砍下，當時伊覺得被告是要刺下的
    動作，且眼神很兇狠，伊不知道被告持刀往下時有無說「給
    你死」這句話，但被告嘴巴唸唸有詞，剛好住在九樓的丙○○與其女友從九樓下八樓樓梯上清楚目睹伊與被告的情形，
    丙○○即說「你幹什麼，不要這樣！」，然後就護送伊及其
    子離開現場一情（見本院簡上字卷第四二頁反面、第四三頁
    正面、反面），並經證人即在場目睹鄰居丙○○於檢察官偵
    訊時證述：伊住在該社區九樓，因為該社區八樓、九樓共用
    通道，於九十七年四月十一日上午十一時，伊從住處下八樓
    要搭電梯時，在九樓伊就聽到被告、乙○○夫妻爭吵聲音，
    當伊下八樓往電梯方向走時，就看到被告拿著一把水果刀跑
    過去，伊當時還愣住，伊有看到被告追到乙○○前面後，有
    將刀子舉起來揮兩下的樣子，伊就聽到乙○○喊「有人在，
    你還敢這樣」，被告聽乙○○這樣講後就掉頭走回家，伊就
    繼續往電梯方向走，並且和乙○○母子等電梯，在等電梯時
    被告又走回來，已經沒有帶刀子，跟小孩說「對不起，爸爸
    嚇到你」，然後就把小孩抱回去，後來伊就和乙○○一起搭
    電梯下樓等詞（見上開偵查卷第三○、三一頁）及於本院審
    理時結述：當時伊從九樓要走到八樓樓梯聽到爭吵聲音，就
    看到乙○○帶小孩從他們家走出來，從家裡走出來時還與被
    告持續爭吵，伊聽到爭吵有停頓一下，隔一、兩秒後，被告
    也從家裡尾隨出來，手中有拿一把水果刀，且與乙○○在距
    離電梯不到一公尺處繼續爭吵，而兩人間距離一個手臂長約
    五十公分，被告手中的水果刀並無刀鞘，看得到刀刃，且該
    水果刀刃是十五公分，前面是尖的，被告就拿該水果刀邊講
    話邊揮水果刀，後來伊有聽到乙○○說「有人看到、有人在
    」，所以被告就平靜下來返家，伊就與女友、乙○○及其子
    等電梯時，被告又再度回來電梯間把小孩帶走，後來伊及其
    女友就與乙○○一同搭電梯下樓，乙○○很激動在哭泣，而
    伊在現場沒有聽到被告有講「給你死」，也沒有看到被告有
    拿刀敲欄杆的動作各情（見本院簡上卷第三九頁正面、反面
    、第四十頁正面、反面、第四十一頁正面、反面）明確，復
    有案發當日路線圖一份、案發現場照片七幀存卷可稽，應可
    認定被告於案發當日確實有持未套刀鞘、刀刃長約十五公分
    之水果刀自住處追逐證人乙○○至同層樓鄰居址設桃園縣蘆
    竹鄉○○路一七一號八樓住處前，有近距離高舉該水果刀向
    證人乙○○揮舞，致該證人心生畏懼之情節至明。是被告所
    辯其僅有持套有木頭刀鞘水果刀敲打欄杆一詞，顯屬犯後卸
    責之辯解，難以採信。
  (二)被告雖辯稱：其並無口出「給你死」一語，且其選任辯護人
    又以：在場證人丙○○於現場並未聽聞被告口出「要你死」
    一詞，是公訴人僅憑證人乙○○單方面指述被告有口出上開
    言語即認定被告有恐嚇危害安全之犯行，自屬不當一節為被
    告辯護，經綜觀證人乙○○於警詢、檢察官偵訊均表示被告
    追逐其至鄰居住處門口，有持刀朝其揮舞之際，被告有口出
    「給你死」一節，惟至本院審理時又改稱：被告從廚房、住
    處家門口至鄰居住處門口一路呼喊「給你死」，而被告持刀
    向其揮舞之際，其當時已經崩潰嚇呆，並不清楚有無口出該
    詞等語，是證人乙○○前後所言，均明確證述被告確有口出
    「給你死」一詞，雖就時間點究係在被告持水果刀揮舞之際
    ，抑或係在自其住處至鄰居門口前一路追逐期間，其前後陳
    述有些許出入，然因本院審理之際距離案發當時已逾一年，
    證人乙○○恐有因時隔日久而遺忘案情之可能，而其於警詢
    或檢察官偵訊時點距離案發時間較近，衡情記憶較為清晰深
    刻，應以證人乙○○在警詢及檢察官訊問時所證述此部分情
    節較為可信，且亦不因此部分差異而有礙於證人乙○○前後
    指述之一致性，是被告於貼近證人乙○○揮舞水果刀之際，
    應有口出「給你死」一詞之情事，至現場證人丙○○固迭於
    偵查及本院審理時證述並未實際聽聞被告口出該詞一情，然
    證人丙○○於案發當時確實因途經該處而聽聞被告與證人乙○○間發生口角爭執，而該證人畢竟與被告、證人乙○○間
    僅係一般鄰居關係，彼此間並無親密互動聯繫，縱然其途經
    該處未細究渠等二人爭吵內容，因而未能明確聽聞被告口出
    威嚇用語亦屬常態，是自難以證人丙○○表示案發當日並未
    聽到被告有口出「給你死」一語，即認定證人乙○○指述情
    節即屬子虛，況被告縱然未口出「給你死」一詞，其以近距
    離持水果刀向證人乙○○揮舞方式，客觀上顯足以危及該證
    人生命、身體之安全，並已致證人乙○○心生畏懼之程度，
    是被告及其選任辯護人前開所執辯解，實難憑採，不足資為
    對被告為有利之認定。
  (三)至被告之選任辯護人聲請送被告及證人乙○○就當日所述情
    節為測謊鑑定，然本院認依卷內證據資料已足以認定被告確
    有上開恐嚇危害安全犯行，應無再送測謊鑑定之必要。另被
    告選任辯護人請求傳喚證人盧素真、李謝秀娟、謝榮津、侯
    如澤等人，用以證明證人乙○○於案發後向上開證人陳述案
    發經過情形，惟上開證人於案發當日既未在現場親身經歷本
    案案發經過，縱然上開證人曾聽聞證人乙○○描述本案案發
    情形，亦均屬傳聞證據，是本院認被告選任辯護人此部分證
    據調查之聲請，均無必要性，併此敘明。
  (四)綜上，被告及其選任辯護人所執各項辯解，均不足採認。是
    本件事證明確，被告犯行堪以認定。
二、查被告甲○○為被害人乙○○之配偶，有家庭暴力防治法第
    三條第一款所定之家庭成員關係，是核被告所為，係犯刑法
    第三百零五條恐嚇危害安全罪，並為家庭暴力防治法第二條
    第二款之家庭暴力罪。是原審因認被告罪證明確，引用刑事
    訴訟法第四百四十九條第一項前段、第四百五十四條第二項
    、刑法第三百零五條、第四十一條第一項前段、刑法施行法
    第一條之一第一項、第二項前段之規定，量處被告有期徒刑
    三月，並諭知如易科罰金，以新臺幣一千元折算一日之折算
    標準，經核原審認事用法並無違誤之處，量刑亦屬妥適，應
    予維持。被告上訴意旨猶以前揭情詞否認犯行云云，指摘原
    判決不當，為無理由（業據本院詳述理由認定如前），自應
    予駁回。
據上論斷，應依刑事訴訟法第四百五十五條之一第一項、第三項
、第三百六十八條，判決如主文。
本案經檢察官潘怡華到庭執行職務。
中    華    民    國    98    年    6     月    17    日
                      臺灣桃園地方法院刑事第四庭
                          審判長法  官  袁雪華
                                法  官  林宜靜
                                法  官  陳可薇
以上正本證明與原本無異。
本件不得上訴。
                                書記官  高  平
中    華    民    國    98    年    6     月    18    日
附錄本案論罪法條全文：
刑法第三百零五條
以加害生命、身體、自由、名譽、財產之事，恐嚇他人致生危害
於安全者，處二年以下有期徒刑、拘役或三百元以下罰金。


司法院資訊處製作；財團法人民間司法改革基金會備份。
